【裁判字號】    99,抗,211
【裁判日期】    991116
【裁判案由】    拍賣抵押物
【裁判全文】
臺灣板橋地方法院民事裁定               99年度抗字第211號
抗  告  人  丙○○
相  對  人  台新國際商業銀行股份有限公司
法定代理人  甲○○
關  係  人  乙○○原名邱民.
上列抗告人因與相對人間拍賣抵押物事件，對於中華民國99年8
月12日本院99年度司拍字第303 號裁定提起抗告，本院裁定如下
：
    主  文
抗告駁回。
抗告程序費用新臺幣壹仟元由抗告人負擔。
    理  由
一、按扺押權人，於債權已屆清償期，而未受清償者，得聲請法
    院拍賣抵押物，就其賣得價金而受清償，民法第873 條定有
    明文。又上開法文規定，依民法第881 條之17及民法物權篇
    施行法第17條之規定，於民法物權篇修正施行即民國96年9
    月28日前所設定之最高限額抵押權準用之。次按聲請拍賣抵
    押物，原屬非訟事件，祗須其抵押權已經依法登記，並登記
    之清償期已屆滿而未受清償時，法院即應為許可拍賣抵押物
    之裁定；如對於此項法律關係有爭執時，亦應由有爭執之人
    另行提起訴訟，以求解決，不得僅依抗告程序聲明其爭執，
    並據為廢棄拍賣抵押物裁定之理由（最高法院70年度台抗字
    第197 號裁定意旨與最高法院51年10月8 日民刑庭總會決議
    (三)內容可資參照）。
二、本件相對人於原審聲請意旨略以：緣抗告人丙○○前於98年
    7 月10日以原裁定附表所示不動產為本人及關係人乙○○向
    相對人所負債務之擔保，設定最高限額新臺幣（下同）1,20
    0,000 元之抵押權，並依法登記在案。茲因關係人乙○○對
    相對人負債206,180 元，已屆清償期而未為清償。為此，聲
    請拍賣抵押物等情，業據相對人提出與所述相符之他項權利
    證明書、不動產登記簿謄本、抵押權設定契約書、借款借據
    暨約定書、其他特約事項、動撥申請書等影本附於原審卷可
    資為憑，堪信屬實。故相對人主張其對於關係人乙○○之債
    權已屆清償期而未受清償，聲請拍賣抵押物，即無不合，原
    審法院據以准許相對人拍賣抵押物之聲請，自無不當。抗告
    意旨略以：關係人乙○○對相對人之債務總額確為206,180
    元，惟其中有擔保債務部分，雖偶有延宕，但嗣後皆仍於期
    限內繳付；而無擔保債務部分，固雖確有已屆清償期而未受
    清償之情況，然抗告人乙○○業已於99年4 月間與相對人達
    成協議，現仍按期繳付協議金額；抑且上開不動產之市值顯
    高於債務總額，相對人聲請拍賣該不動產，亦顯有違公平正
    義之原則。為此，爰於法定期間內提出抗告等語。
三、經查，依相對人於原審所提系爭抵押權設定契約書、其他約
    定事項及他項權利證明書所載，系爭抵押權之存續期間係約
    定自90年12月19日起至120 年12月18日止，其擔保債權之資
    格，於其他約定事項則約定為抗告人丙○○、關係人乙○○
    對相對人現在（包括過去已發生尚未清償者）及將來票據、
    借款、墊款、保證、相對人所墊付抵押物之保險費用以及其
    他一切債務，及其利息、遲延利息、違約金、實行抵押權費
    用、及其他債務人應負擔之各種法律程序費用與因債務不履
    行而發生之損害賠償及有關履行上開債務所需之一切費用等
    ，均在系爭抵押權擔保之範圍。故兩造就系爭抵押權所擔保
    之債權，並無約定資格上之限制，凡抗告人丙○○、關係人
    乙○○於系爭抵押權設定當時已發生及將來可能發生之債權
    ，於最高限額範圍內，均為擔保之範圍。而本件系爭抵押權
    所擔保之債權，依相對人於原審提出之文件所示，第1 筆為
    關係人乙○○於90年12月19日向相對人借款1,000,000 元，
    惟因關係人乙○○自99年3 月9 日起即未依約繳納，依兩造
    所簽立之約定書第3 條第1 款約定，其債務視為全部到期，
    尚積欠相對人本金176,235 元；而第2 筆則為抗告人關係人
    乙○○於94年5 月16日以信用卡向相對人借款150,000 元，
    詎自99年1 月25日起，亦未依約繳付，尚積欠相對人本金29
    ,945元未為清償。核此上開2 筆借款均係屬本件最高限額抵
    押權存續期間內所發生之債權，且由形式上審查，堪認有已
    屆清償期而未為清償之情事存在，依首揭說明，原審法院據
    以准許相對人拍賣抵押物之聲請，於法即無不當。抗告人雖
    指稱：兩造已達成還款協議，且關係人乙○○皆按期繳付云
    云，並據提出協議書、聲明書及本票等影本各1 份為證，然
    觀諸抗告人所提出之協議書，兩造係僅就上開第2 筆即信用
    卡款項47,246元（含本金29,945元、利息14,607元、違約金
    及其他費用2,694 元）部分達成分期還款協議，且現仍按期
    繳付中，堪認抗告人乙○○目前應無積欠第2 筆款項之情形
    ，抗告人此部分所辯，尚非無據，惟此至多僅屬第2 筆債務
    尚無屆期未清償之情事，然就第1 筆借款部分，抗告人乙○
    ○既自99年3 月9 日起即未依約繳納，而依所簽立之約定書
    第3 條第1 款約定，全部債務已視為到期，抗告人雖以此筆
    款項偶有延宕，但皆於期限內繳付云云為辯，然姑不論未提
    出任何證據以供本院參酌，縱認關係人乙○○確有事後補繳
    情形，亦無礙前已有逾期清償，依約定應視為全部到期之違
    約事實發生，而關係人乙○○復迄今尚未全部清償完畢，自
    堪認系爭抵押權所擔保之債權確有已屆清償期而未為清償之
    情事，原法院依此准予拍賣抵押物，並無不合。至抗告人復
    抗辯稱上開不動產之市值顯高於債務總額，相對人聲請拍賣
    抵押物未符公平正義原則云云，惟依首揭說明，抵押權人得
    聲請法院拍賣抵押物者，僅以債權已屆清償期而未受清償為
    其要件，至抵押物之價值為何，與法院審酌應否准予拍賣無
    涉，是抗告人此部份之辯解，亦無足採。又由於法院所為准
    駁聲請拍賣抵押物之裁定，並無確定實體法上法律關係存否
    之性質，故於聲請人聲請拍賣抵押物時，法院僅須作形式之
    審查，而為准否之裁定，倘債務人或抵押人就債權之真正或
    其數額有所爭執時，應另循訴訟途徑予以解決，非於本件抗
    告程序中所得加以審究，附此敘明。
四、綜上，承前所述，本件依相對人所提出之文件為形式上審查
    ，既足概認系爭最高限額抵押權所擔保之債權已屆清償期而
    未獲清償，依上說明，相對人自仍得聲請拍賣抵押物，資求
    獲償。從而，抗告人執前開所陳，提起本件抗告，請求廢棄
    原裁定，仍不能謂有理由，自應予以駁回。
五、據上論結，本件抗告為無理由，應依非訟事件法第55條第1
    項、第2 項、第46條、第21條第2 項、第24條第1 項，民事
    訴訟法第495 條之1 第1 項、第449 條第1 項、第95條、第
    78條，裁定如主文。
中    華    民    國    99    年    11    月    16    日
                民事第一庭法  官  黃若美
以上正本係照原本作成。
本件不得再抗告。
中    華    民    國    99    年    11    月    16    日
                          書記官  高偉庭

司法院資訊處製作；財團法人民間司法改革基金會備份。
